【裁判字號】    88,訴,1417
【裁判日期】    890229
【裁判案由】    偽造文書等
【裁判全文】
臺灣臺南地方法院刑事判決                        八十八年度訴字第一四一七號
    公  訴  人  臺灣臺南地方法院檢察署檢察官
    被      告  乙○○
右列被告因偽造文書案件，經檢察官提起公訴（八十八年度偵字第四五一一號），本
院判決如左：
    主  文
乙○○連續行使偽造公文書，足以生損害於公眾及他人，處有期徒刑壹年貳月。
    事  實
一、乙○○意圖為自己不法之所有，並基於概括犯意，於民國八十八年三月初，因得
    知甲○○○之夫郭振榮被倒會即將訴訟，乃向甲○○○佯稱其係國家安全局（以
    下簡稱國安局）人員，可代其繕寫訴狀，旋委由不詳姓名之人偽造「臺灣臺南地
    方法院民事案件預納送達郵票收據」之公文書八紙及私擬本不存在之太慶法律顧
    問事務所專函通知文件三份、費用表一份、存證信函三份及估價單一份，足以生
    損害於臺灣臺南地方法院料，並分二次持上開資料至甲○○○位於臺南市○○路
    六百十八號之住處詐稱即為應收之費用郵票費，致甲○○○陷於錯誤而共交付新
    臺幣三千九百零一元，而足生損害於甲○○○。事隔多日因郭振榮迄未接到法院
    傳訊，經甲○○○至臺南地方法院查詢，始發覺上情。
二、案經臺南地方法院函請臺灣臺南地方法院檢察署檢察官偵查起訴。
    理  由
一、訊據被告乙○○固對於右揭時地向證人甲○○○收取如事實欄所述款項等情自承
    在卷，惟矢口否認有上開犯行，辯稱：伊沒有向甲○○○說是國安局人員，是伊
    透過朋友介紹認識于志宏，律師，伊幫甲○○○找于律師處理他們被倒會的事情
    ，那些收據及通知等資料都是于律師事務所的羅小姐拿給伊的，伊再交給甲○○
    ○，收來的錢也都交給羅小姐了云云。經查右揭事實業據證人甲○○○證述在卷
    ，且前開收據中收發處收票員之簽章並非本院人員所有等情，亦為本院八十八年
    三月二十五日南院慶政字第○七七號函中指陳甚詳，並有會單影本一份、偽造之
    臺灣臺南地方法院民事案件預納送達郵票收據八紙、「太慶法律顧問事務所專函
    通知」影本三份、費用表影本一份、存證信函影本三份及估價單影本一份等資料
    在卷足稽，並為被告自承確向證人甲○○○收取上開款項等情。而被告所稱之于
    志宏律師及太慶法律顧問事務所，經函詢結果，各地律師公會所提供名錄中均無
    于志宏律師及太慶律師事務所，法務部檢察司復無于志宏申請律師證書之資料等
    情，有中華民國律師公會全國聯合會八十八年十二月二十日（八八）律聯字第八
    八二二○號函及法務部檢察司八十九年一月七日法八九檢（五）字第○五一六一
    七號函各一紙附卷足憑，被告於偵訊及本院審理時亦均無法提供于志宏律師之具
    體資料供本院調查以實其說，且證人甲○○○和被告所稱之于志宏亦從未見面，
    亦為被告所不否認，是以被告所辯稱，為于志宏律師及及其事務所之羅小姐交付
    上開資料並向其收走證人甲○○○所交付款項一節，是否屬實，即不無斟酌之餘
    地。證人甲○○○既因會款糾紛欲和人涉訟，衡情若非被告稱其係國安局人員，
    並持上揭偽造之收據、通知函、存證信函及估價單等資料行騙，證人甲○○○又
    豈有交付上開款項予被告之理？是以被告上開所辯無非事後卸責之詞，不足為採
    被告上開所為並足損害於臺灣臺南地方法院及甲○○○，本件事證明確，被告犯
    行堪以認定。
二、核被告乙○○行使偽造公文書，足以生損害於臺灣臺南地方法院，所為係犯刑法
    第二百十六條、第二百十一條之行使偽造公文書罪；又意圖為自己不法之所有，
    以詐術向證人甲○○○騙取上揭款項，其所為係犯刑法第三百三十九條第一項之
    詐欺罪。被告利用不知情之不詳姓名年籍之人為上揭偽造文書行為，係間接正犯
    。其偽造公文書之低度行為為行使之高度行為所吸收，不復另論。其所犯上開行
    使偽造公文書、詐欺二罪間，有方法結果之牽連關係，為牽連犯，應從一重之行
    使偽造公文書罪處斷。又被告先後二次犯行，時間緊接，犯罪構成要件相同，顯
    係基於概括之犯意反覆為之，應依連續犯之規定論以一罪並加重其刑。爰審酌被
    告犯罪之動機、目的、手段、所生危害、詐得款項、雖未和證人甲○○○達成民
    事和解，然證人甲○○○於本院審理時已陳稱不欲追究之意、被告與被害人關係
    及犯罪後態度等一切情狀，量處如主文所示之刑，以資懲儆。又偽造之臺灣臺南
    地方法院民事案件預納送達郵票收據、「太慶法律顧問事務所專函通知」、費用
    表、存證信函及估價單等物雖為供被告犯罪所用之物，然已因被告告交付予證人
    甲○○○而非其所有，爰不予宣告沒收之，併此敘明。
據上論斷，應依刑事訴訟法第二百九十九條第一項前段，刑法第五十六條、第二百十
一條、第二百十六條、第三百三十九條第一項、第五十五條，罰金罰鍰提高標準條例
第一條前段，判決如主文。
中    華    民    國      八十九    年      二        月      二十九    日
                              臺灣臺南地方法院刑事第四庭
                                      法  官  楊  惠  芬
右正本證明與原本無異。
如不服本判決，應於送達後十日內向本院提出上訴狀。（應附繕本）
                                      書記官  高  世  玉
中    華    民    國      八十九    年      二        月      二十九    日
附錄本案論罪科刑法條全文：
刑法第二百十條：
偽造、變造公文書，足以生損害於公眾或他人者，處一年以上七年以下有期徒刑。
刑法第二百十六條：
行使第二百十條至第二百十五條之文書者，依偽造、變造文書或登載不實事項或使登
載不實事項之規定處斷。
刑法第三百三十九條第一項：
意圖為自己或第三人不法之所有，以詐術使人將本人或第三人之物交付者，處五年以
下有期徒刑、拘役或科或併科一千元以下罰金。


司法院資訊處製作；財團法人民間司法改革基金會備份。
